臺灣基隆地方法院民事判決　　　　　　　　94年度訴字第13號
原　　　告　甲○○
訴訟代理人　黃丁風律師
　　　　　　黃敬唐律師
被　　　告　中央信託局股份有限公司
法定代理人　乙○○
訴訟代理人　丙○○
當事人間債務人異議之訴事件，本院於94年5 月17日言詞辯論終
結，判決如下：
    主  文
被告中央信託局股份有限公司與訴外人陳泓光間本院92年度執助
字第222號強制執行事件，就門牌號碼基隆市○○區○○里○○
街181 號3 樓之房屋不得為強制執行。
訴訟費用由被告負擔。
    事實及理由
一、原告起訴主張：訴外人李秋萍原於基隆市○○區○○段64、
    65等地號土地上建造五層樓建物新建工程，惟因開挖建造之
    範圍發生逾界建築之情事，導致建造完成後無法請領使用執
    照及辦理建物第一次所有權登記，起造人李秋萍遂放棄建造
    ，原告與訴外人吳明芳、黃國華、歐陽碩彥及汪熹等五人
    取得原起造人李秋萍之同意，於80年5月15日向基隆市政府
    工務局申請變更起造人名義，共同鳩資將上開建物建造完成
    ，81年6 月17日申請編訂門牌為基隆市○○區○○里○○街
    181 號及181 號2 樓至5 樓（下稱系爭建物），其中3 樓為
    原告所有，原告亦實際居住於上址，嗣系爭一至五樓建物所
    在之基地即基隆市○○區○○段64、64之2 、65、65之2 地
    號土地，遭債權人中央票券金融股份有限公司查封拍賣，由
    案外人廖昱璁、簡昆振、黃品華、董如玉及債務人陳泓光等
    五人共同拍定，為申請系爭建物全棟1 至5 樓得准予合法接
    水電，92年6 月間，變更系爭3 樓建物之稅籍名義為陳泓光
    ，再以陳泓光名義基隆市政府申請接水電，惟陳泓光實際上
    並無向原告購買系爭3 樓建物之事實上處分權，原告仍係系
    爭3 樓建物出資建造之原始所有權人，詎料被告竟以陳泓光
    登記為系爭3 樓建物之納稅義務人，即認定其為所有權人，
    而向鈞院聲請查封拍賣系爭3 樓建物，依法即有未合，為此
    依強制執行法第15條提起第三人異議之訴，以期救濟。
二、被告則以：系爭建物係未辦所有權第一次登記之建物，所有
    權是否移轉，第三人不得而知，就一般常理推定納稅義務人
    即所有權人，被告依92年度契稅繳款書、財政部臺灣省北區
    國稅局財產歸屬資料庫認定系爭建物3 樓為債務人陳泓光所
    有，聲請強制執行，並無違誤等語，資為抗辯。
三、原告主張被告以對於陳泓光之執行名義即臺灣桃園地方法院
    87年度執字第2634號債權憑證，聲請查封拍賣系爭建物3 樓
    之房屋之事實，為被告所不爭，並經本院依職權調取本院93
    年度執助字第222 號強制執行卷核閱屬實。
四、原告另主張系爭房屋3 樓為其所有，為被告所否認，並以前
    揭情詞作為抗辯。經查：系爭建物之原始起造人為李秋萍，
    嗣於80年5 月15日變更起造人為原告與訴外人吳明芳、黃國
    華、歐陽碩彥及汪熹等五人，原告為系爭建物3 樓變更後之
    起造人，並由渠等出資接續興建完成，因無法辦理第一次所
    有權登記，納稅義務人登記為碧嵐營造工程有限公司，故由
    其關係企業羅傑建設股份有限公司之職員丁○○出面與原告
    等人協調變更系爭建物之納稅義務人，其中系爭建物3 樓因
    原告在外積欠債務，遂由丁○○找陳泓光當人頭，以便辦理
    納稅義務人變更，及申請水電等情，有建造執照、變更起造
    人申請書、同意書各1 紙為證，並有證人丁○○到庭證述明
    確，堪信為真實。
五、按第三人執行標的物有足以排除強制執行之權利者，得於強
    制執行程序終結前，向執行法院對債權人提起異議之訴，強
    制執行法第15條定有明文。而所謂就執行標的物有足以排除
    強制執行之權利者，係指對於執行標的物有所有權、典權、
    留置權、質權存在情形之一者而言（最高法院68年台上字第
    3190號判例參照）。又按房屋納稅義務人，並非必為房屋所
    有人，繳納房屋稅之收據，亦非即為房屋所有權之證明，最
    高法院70年台上字第3760號著有判例可資參照。被告僅憑系
    爭建物3 樓之契稅納稅義務人為陳泓光，認定其為所有權人
    ，容有未洽。原告既為系爭建物3 樓之起造人，本院亦查無
    發生權利變動之證據，故原告即為所有權人，自有足以排除
    強制執行之權利。從而，原告依強制執行法第15條前段規定
    ，請求判決被告與債務人陳泓光間本院93年度執助字222 號
    強制執行事件，就門牌號碼基隆市○○區○○里○○街181
    號3 樓之房屋不得為強制執行，即無不合，應予准許。
六、結論：原告之訴為有理由，依民事訴訟法第78條，判決如主
    文。
中　　華　　民　　國　　94　　年　　5 　　月　　23　　日
                  民事庭法  官  林李達
以上正本係照原本作成。
對於本件判決如有不服，應於收受送達後二十日內向本院提出上
訴書狀，敘述上訴之理由，上訴於臺灣高等法院，並按他造當事
人之人數附具繕本。
中　　華　　民　　國　　94　　年　　5 　　月　　26　　日
                        書記官  黃錫煒
